臺灣新竹地方法院刑事判決　　　　　　　 93年度易字第493號
公　訴　人　臺灣新竹地方法院檢察署檢察官
被　　　告　乙○○　男　39歲.
選任辯護人　楊隆源　律師
上列被告因傷害等案件，經檢察官提起公訴（93年度核退偵字第
56號、偵字第1599號），本院判決如下：
    主  文
乙○○冒充公務員而行使其職權，處有期徒刑伍月，如易科罰金
，以佰元折算壹日。
    事  實
一、乙○○係警訊報記者，其與丙○○離婚後，丙○○另透過網
    路結識丁○○。丙○○於民國92年2 月15日左右，因故至丁○○位於新竹縣關西鎮石光里270 號住處找丁○○，同日晚
    上11時許，丙○○因認遭到丁○○控制行動自由，不讓其離
    開丁○○上址住處（丁○○妨害自由部分，業經不起訴處分
    確定），遂電請乙○○援助，乙○○得知上情後，馬上打電
    話向警察局三組備案，同時連絡不詳姓名年籍之成年男子多
    人一同前往。同日晚上11時30分許，乙○○駕駛車牌號碼8K
    ─1707號自用小客車至上址屋外，隨即按押門鈴，並起腳踹
    踢電動鐵門欲行進入屋內，適丁○○駕車搭載丙○○返回上
    址，丁○○與丙○○見狀迅即下車，丁○○為免乙○○繼續
    踹踢鐵門，乃上前開啟鐵門，當時乙○○雖知悉丙○○與丁○○一起到場，然見到丁○○，心生怒意，不待丁○○將鐵
    門全部開啟，即與某不詳姓名年籍之成年男子多人，共同基
    於傷害之犯意，在上址屋外，徒手圍毆丁○○，丁○○不甘
    示弱隨即還手，惟仍遭毆受有頭部外傷併左眼挫傷、左眼臉
    擦傷約2X1 公分、下背挫傷約12X1公分等傷害。乙○○亦遭
    丁○○毆打，受有左頭部挫傷、左眼瞼挫傷瘀腫及胸部挫傷
    （丁○○傷害部分，另行審結）。丁○○之兄戊○○在屋內
    聽到踹踢鐵門之聲響，驚覺有異，為安全起見，手持滅火器
    下樓，並撥打電話通知管區警方到場處理，迨戊○○將鐵門
    全部開打後，看到不詳姓名年籍男子多人跑離現場，丁○○
    則已遭人毆打受傷，乃欲上前營救，乙○○為使戊○○不敢
    輕舉妄動，竟單獨基於妨害秩序之犯意，出示胸前配帶之紅
    色記者證，同時對戊○○表示：刑警辦案，已經向三組報備
    。隨後另基於侵入住宅之犯意，無故侵入上址屋內，以照相
    機拍攝屋內狀況之方式，作勢偵查蒐證，而冒充刑事警察，
    行使協助偵查犯罪之職權，戊○○一時無法分辨真假，不敢
    阻止乙○○。之後警方據報前往處理，經詢問戊○○後，始
    查知上情（乙○○傷害及侵入住居部分，業經丁○○及戊○○於本院審理時撤回告訴，應不另為不受理判決之諭知，詳
    述於後）。
二、案經戊○○訴由新竹縣警察局新埔分局報請臺灣新竹地方法
    院檢察署檢察官偵查起訴。
    理  由
壹、有罪部分
一、訊據被告乙○○坦認其係警訊報記者，持有記者證，其於上
    開時地接到丙○○之求助電話後，以電話向警察局三組備案
    後，隨即攜帶照相機，駕駛車牌號碼8K─1707號自用小客車
    ，通知甲○○及不詳姓名年籍成年男子多人，前往丁○○上
    址住處，其在屋外按押門鈴及踹踢鐵門後，與正好返家之丁○○在屋外互毆受傷等事實，惟矢口否認有何妨害秩序之犯
    行，辯稱：「丁○○家的鐵門一打開，就有七、八人從屋內
    出來，我把出來的人踢開進入屋內，與屋內的人打成一團，
    屋外同時有二、三十人衝到門口，當時我防衛都來不及，不
    可能把記者證拿出來，更沒有說刑警辦案，已向三組報備。
    且我的相機當時被打壞，不可能在屋內拍照，我沒有冒充刑
    警行使職權云云。經查：
（一）被告於案發時為警訊報記者，持有記者證，其於上開時地
      接到丙○○之求助電話，以電話向警察局三組備案後，隨
      即攜帶照相機，駕駛車牌號碼8K─1707號自用小客車，通
      知甲○○及不詳姓名年籍成年男子多人，至丁○○上址住
      處，其於屋外按押門鈴及踹踢鐵門時，正好遇到丁○○搭
      載丙○○返回上址，其與丁○○並在上址門口互毆，並因
      此遭毆受傷等情，業經被告於警訊、偵查中及本院審理時
      供陳明確，核與證人丁○○證述在上址門外，遭被告毆打
      受傷、證人丙○○於本院審理時證述打電話向被告求助，
      被告與多名不詳姓名年籍之人駕車至上址，剛好遇到丁○○載其返家，被告與丁○○並在上址門口打架等情節大致
      相符，並有丁○○當庭繪製之案發現場圖一份、被告及丁○○遭毆受傷之診斷證明書二紙在卷可資佐證。
（二）丁○○之兄戊○○因聽聞被告踹踢鐵門之聲響，驚覺有異
      ，為安全起見，手持滅火器下樓，同時撥打電話通知管區
      警方到場處理，迨戊○○開啟鐵門，發現多名不詳姓名年
      永泰時，被告如何出示胸前配帶之紅色證件，並表示係刑
      警辦案，已經向三組報備等語。又如何進入屋內，持照相
      機拍攝屋內狀況等情，為證人戊○○於偵查中及本院審理
      時證稱：「我於92年2 月15日晚上11時30分左右，在我位
      於新竹縣聯西鎮石光里石岡子270 號家裡，聽到有人踹門
      的聲音，我就下樓開門，因對方是用踹的，我怕是歹徒，
      所以報警，並拿滅火器，我打開鐵捲門，看到一群人往巷
      子跑掉，丁○○在屋外被毆受傷，是時乙○○就進到屋內
      ，胸前掛著一張紅色的證件，說他是刑警辦案，已經跟三
      組報備過了，接著持照相機拍照，因當時燈光不是很亮，
      我看到證件上有代表警察的鴿子標記，所以相信他是警察
      而不敢阻止。」等語明確（見93年度核退偵字第56號卷第
      16 頁 、本院卷第78頁至第80頁），並有被告庭呈之警訊
      報記者證一紙在卷可佐。而證人戊○○與被告並不認識，
      案發前應無仇恨可言。本案發生後，戊○○告訴被告侵入
      理時無條件撤回告訴，業經證人戊○○、丁○○供陳明確
      （見本院卷第73頁、第81頁至第82頁)， 且有聲請撤回告
      訴狀二紙在卷可證，戊○○、丁○○對被告既不堅持提出
      告訴，可見戊○○應沒有想要被告遭到刑事處罰之心態，
      故戊○○應無誣陷被告之動機及必要。再戊○○不認識被
      告，應不知被告是記者，加上本件案發初始，係被告突至
      上址踹門，戊○○遇此突發狀況，能夠供述被告所持記者
      證外觀顏色及該證件上有鴿子徽記之特徵點，如非被告確
      有出示記者證，同時為上開言詞及拍照之動作，豈有可能
      編排如此之情節。又本院比較卷附被告提出之記者證及案
      發時內政部警政署刑事警察局製發之刑警證樣本發現（見
      本院卷第41頁、第108 頁），該二份證件大小相仿，左側
      係持用人相片放置處，右側有鴿子徽記，證件以紅色為底
      ，二證件製定之格式相同，如不仔細觀看，極可能誤會記
      者證為刑警證，此由被告自承該二份證件確實難以分辨即
      可明瞭（見本院卷第125 頁），則證人戊○○供述看到被
      告出示之證件，以為確是刑警證等語，亦非無稽。佐以證
      人丙○○證述案發當時被告確有持相機拍照之事實（見本
      院卷第67頁），應足以認定證人戊○○所言非憑空捏造。
      再被告自承接獲丙○○電話，前往上址前，曾向三組報備
      等語（見本院卷第123 頁）。其不待警方處理，帶同多人
      至上址踹門，顯見其急欲進入屋內之心態，則上址鐵門開
      啟後，其出示與警刑證相仿之記者證，並為上開言詞及動
      作，用以控制場面，洵有可能，且有動機存在。綜上，證
      人戊○○上開證述，應可相信，被告於上開時地，以記者
      證假冒刑警，並進入戊○○屋內拍照之事實，應可認定，
      其否認冒充警察進入屋內拍照云云，則為卸責之詞，無足
      採信。
（三）被告雖另辯稱案發當時其與屋內七、八人打成一團，屋外
      又有二、三十人衝到門口，其防衛都來不及，不可能把記
      者證拿出來云云。然被告確於案發當時出示記者證一節，
      已如前述。且被告係接到丙○○電話才行前往，戊○○、
      丁○○不可能事先知道被告會在上址出現，豈會預先夥同
      多人等候之理？而戊○○於下樓開門前，先行報警處理，
      業經證人戊○○供明在卷（見本院卷第80頁至第81頁），
      戊○○如果計劃找人毆打被告，又豈有自行報警查獲其傷
      害犯行之可能？況依被告所陳，係遭到約三十人圍毆，卻
      僅受有左頭部挫傷、左眼瞼挫傷瘀腫、胸部挫傷等傷害，
      亦難以想像，是被告此部分辯解，與常情有違，無足採信
      。另戊○○開啟鐵門時，丁○○已經被毆打事實，業經證
      人戊○○證述明確（93年核退偵字第56號卷第16頁、見本
      院卷第78頁），證人戊○○供述應可相信，已如前述，參
      照丁○○確因遭到毆打，受有頭部外傷併左眼挫傷、左眼
      臉擦傷約2X1 公分、下背挫傷約12X1公分等傷情，有診斷
      證明書一紙在卷可佐，堪認丁○○與被告間確有互毆成傷
      之事實。
（四）證人丙○○雖證稱當時站在大門邊，並未看到被告進入屋
      內及被告出示記者證，也沒有聽到被告說是刑警辦案云云
      （見本院卷第65頁、第67頁、第68頁）。然被告自承案發
      當時確有進入屋內，已如前述，證人丙○○站在大門邊豈
      會不知？故證人丙○○供稱並未看到被告進入屋內云云，
      明顯與事實不符。又丙○○雖與被告離婚，但仍同住一戶
      ，此為證人丙○○證述明確（見本院卷第58頁），丙○○
      於案發當時，既仍求助被告，被告於接到通知後，馬上趕
      赴案發現場，足見二人依然存在深厚情誼，實無期待證人
      丙○○供述不利於被告之實情。本件被告確有於上開時地
      冒充刑警進入屋內拍照之行為，證人丙○○供稱沒有看到
      記者證，也沒有聽到被告說刑警辦案云云，當是因為與被
      告間之情誼，而為維護被告之說詞，自無足為被告有利之
      認定。
（五）證人戊○○於警訊、偵查中及本院審理時固就鐵門開啟前
      ，丁○○如何被毆受傷之供述出入甚巨，但戊○○係於鐵
      門開啟後，才親身經歷部分案發事實，對於鐵門開啟前之
      案情陳述，並未經歷，自是傳聞得知，因此添雜個人意見
      ，在所難免，自不能因此認定證人戊○○證述關於被告假
      冒警察進入屋內拍照一致之供述不能相信。至證人丁○○
      於本院審理時明白表示於屋外被毆昏迷後之情況是戊○○
      告知等語（見本院卷第76頁），則證人丁○○關於被告如
      何假冒警察之供述，顯係傳聞而來，關於該部分之供述前
      後不一，亦是必然之結果。另證人戊○○僅經歷鐵門開啟
      後被告假冒警察之情節；證人丁○○則經歷鐵門開啟前遭
      人毆打之事實，其等證述整個案發經過時，就非個人親身
      經歷之案情，相互間存有極大之差異，即可理解，不能因
      此認為證人戊○○、丁○○間相互勾串，杜撰事實，用以
      誣陷被告。故證人戊○○、丁○○各自之供述，或有前後
      不一，相互間供述亦存有差異，但基於上述說明，亦不能
      為被告有利之認定。
（六）按警察依法行使下列職權：一發佈警察命令。二違警處分
      。三協助偵查犯罪。四執行搜索、扣押、拘提及逮捕。五
      行政執行、六使用警械。七有關警察業務之保安、正俗、
      交通、衛生、消防、救災、營業建築、市容整理、戶口查
      察、外事處理等事項。八其他應執行法令事項；警察法第
      9 條定有明文。又依警察法第9 條所稱依法行使協助偵查
      犯罪與執行搜索、扣押、拘提及逮捕，應依刑事訴訟法及
      調度司法警察條例之規定行之；警察法施行細則第10條第
      1 項第3 款亦有規定。本件被告於上開時地，出示與刑警
      證相仿之記者證，並對戊○○表示：刑警辦案，已經向三
      組報備等語。隨後進入屋內拍照，自係冒充其係刑事警察
      ，為拍照蒐證之辦案行為，依上述說明，其應是冒充警察
      ，行使警察協助偵查犯罪之職權無誤，綜上，事證明確，
      被告犯行應可認定。
二、核被告乙○○冒充警察，行使警察協助偵查犯罪職權之行為
    ，係犯刑法第158 條第1 項僭行公務員職權罪。爰審酌被告
    無何前科之素行、欲找尋前妻而與人發生爭執後，即冒充刑
    警辦案，用以控制場面之犯罪動機與目的、以記者證混充刑
    警證，假冒警察進入屋內拍照之手段、對戊○○造成損害之
    程度及否認犯行之犯罪後態度等一切情狀，量處如主文所示
    之刑，並諭知易科罰金之折算標準。公訴人求處被告有期徒
    刑一年六月，尚嫌過重。至被告持以冒充警察行使職權所用
    應為被告所有之記者證及照相機，均未扣案，為免執行困難
    ，爰不併予宣告沒收。
貳、不另為不受理判決諭知部分
一、公訴意旨另以：被告乙○○係告訴人丁○○女友丙○○之前
    夫，於92年2 月15日晚上11時許，被告接獲丙○○之求救電
    話，稱遭到告訴人丁○○控制行動，被告遂於同日晚上11時
    30分許，與甲○○及另二名姓名不詳之男子，前往上址告訴
    人丁○○住處，被告以腳踹該址大門，告訴人丁○○開門後
    ，被告竟與另二名姓名不詳之男子基於傷害之犯意聯絡，在
    屋外共同毆打告訴人丁○○，致告訴人丁○○受有頭部外傷
    併左眼挫傷、左眼臉擦傷、下背挫傷等傷害。告訴人戊○○
    即丁○○之兄見狀，持滅火器下樓欲營救告訴人丁○○，被
    告竟出示胸前配帶之紅色記者證，對告訴人戊○○表示：自
    己係刑警辦案，已經向三組報備可以打人。告訴人戊○○一
    時無法分辨真假，遂由被告侵入屋內拍照。因認被告毆打告
    訴人丁○○之行為，涉犯刑法第277 條第1 項之傷害罪嫌；
    被告侵入上址屋內之行為，涉犯刑法第306 條第1 項之無故
    侵入住居罪嫌。
二、按告訴乃論之罪，告訴人於第一審辯論終結前得撤回其告訴
    ；告訴經撤回者，法院應諭知不受理判決；刑事訴訟法第23
    8 條第1 項、第303 條第3 款分別定有明文。
三、本件被告因傷害及侵入住宅之行為，經公訴人提起公訴，認
    被告分別涉犯刑法第277 條第1 項之傷害罪及刑法第306 條
    第1 項之無故侵入住居罪，然傷害罪部分，依刑法第287 條
    規定；無故侵入住居罪部分，依刑法第308 條第1 項規定，
    均須告訴乃論，茲因告訴人丁○○、戊○○於本院審理時均
    具狀撤回告訴，有刑事撤回告訴狀二紙在卷可證，依上述說
    明，本應就上開部分為不受理判決之諭知，惟檢察官認被告
    此部分所為，與上開論罪科刑之僭行公務員職權罪間，有牽
    連犯之裁判上一罪關係，爰不另為不受理判決之諭知。
據上論斷，應依刑事訴訟法第299 條第1 項前段，刑法第158 條
第1 項、第41條第1 項前段，罰金罰鍰提高標準條例第1 條前段
、第2條，判決如主文。
本案經檢察官宋重和到庭執行職務。
中　　華　　民　　國　　94　　年　　4 　　月　　8　　日
                  刑事第六庭    審判長法　官　遲中慧
                                      法  官  魏瑞紅
                                      法  官  林昌義
以上正本證明與原本無異。
如不服本判決，應於判決送達後十日內向本院提出上訴狀 (應附
繕本 )，上訴於臺灣高等法院。
中　　華　　民　　國　　94　　年　　4 　　月　　11 　日
                                      書記官  黃旭淑
附錄本案論罪科刑法條全文
中華民國刑法第158條
冒充公務員而行使其職權者，處三年以下有期徒刑、拘役或五百
元以下罰金。
冒充外國公務員而行使其職權者，亦同。
